臺灣基隆地方法院基隆簡易庭小額民事判決　　　　　九十一年度基小字第一四○號
　　原　　　告　甲○○
　　被　　　告　乙○○
右當事人間請求損害賠償事件，本院判決如左：
    主　　文
原告之訴駁回。
訴訟費用由原告負擔。
    兩造爭執及理由要領
一、原告起訴主張略以：原告前至基隆市仁愛區戶政事務所申請謝坤祺之戶籍謄本遭
    拒，因而向基隆市政府訴願委員會提起訴願，不料被告竟於民國九十年一月五日
    之訴願答辯書內無端指控原告(1)不滿意答覆內容，揚言不讓本所同仁下班(2)亦意
    要求本所需馬上答覆不成又無理取鬧(3)又因未依規定程序致其辦理戶籍謄本之申
    請未經核准，竟當場惱怒‧‧‧並在本所吵鬧不許本所同仁下班，更囂張的不准
    本所同仁辦理其他業務，嚴重影響為民服務品質，亦妨礙公務機關辦理公務，嗣
    經本所報警處理，訴願人仍不服取締等語。惟查，原告從未揚言不讓戶政所人員
    下班，亦從未在戶政所無理取鬧，且原告申請戶籍謄本亦無未依規定辦理，更未
    當場惱怒或吵鬧不許戶政所人員下班，也未不准戶政所人員辦理其他業務而影響
    戶政所人員為民服務品質或妨礙公務機關辦理公務，更無不服取締。被告無端向
    訴願委員會及相關處理人員誣指原告有上開行為，足以毀損原告之名譽，原告之
    社會評價不免因而受有貶損，為此依民法第一百九十五條第一項前段之規定，請
    求被告賠償原告慰撫金新臺幣（下同）二萬元及自九十年一月七日起至清償日止
    按年息百分之五計算利息，訴訟費用由被告負擔。
二、被告抗辯略以：其係就原告在仁愛區戶政事務所之行為做事實上之陳述，目的在
    為仁愛區戶政事務所進行答辯以供訴願委員會參考，非意在毀損原告之名譽。
三、按不法侵害他人之身體、健康、名譽或自由者，被害人雖非財產上之損害，亦得
    請求賠償相當之金額，民法第一百九十五條第一項前段固規定甚明，而民法上侵
    害名譽罪之成立，雖無須公然侮辱或意圖散布於眾而指摘或傳述足以毀損他人為
    必要，惟最低限度必須已將足以毀損他人名譽之事表白於特定第三人，使其人之
    社會評價，不免因而受有貶損，始應認係名譽之侵害（參看最高法院八十六年度
    台上字第三○五號判決）。次按刑法第三百十一條規定「以善意發表言論，而有
    左列情形之一者，不罰：一、因自衛、自辯或保護合法之利益者‧‧‧。」，是
    進而言之，若行為人對於第三人非惡意表白足以毀損他人名譽之事，僅因自辯而
    以善意發表言論者，亦無需負侵害名譽之損害賠償責任（按所謂「自辯」係指自
    我辯白；「善意」係指行為人心意之初動並無害惡於他人之意；「發表言論」係
    指發表其一己之主張見解或判斷，其方式不論以文字、語言或他法為之，皆無不
    可；「善意發表言論」係指行為人所以發表言論之動機目的，悉出諸於善意，而
    無毀損他人名譽之惡念。以上名詞解釋參見王振興著刑法分則實用八十三年六月
    增修本第三冊第二百九十八頁以下）
四、經查：本院依職權向基隆市政府調閱該訴願事件資料結果，發現該訴願事件肇因
    於原告不服被告所任職之基隆市仁愛區戶政事務所駁回其申請謝坤祺戶籍謄本之
    行政處分，而由原告提起訴願後，被告始被動依規定代表基隆市仁愛區戶政事務
    所提出訴願答辯書供訴願委員會參考，有該訴願資料影本在卷可稽。矧其答辯書
    之內容無非在就原告不服戶政事務所之行政處分行為發表被告一己之意見與判斷
    ，用意在為自己之行政處分進行辯白，冀圖說服訴願委員會駁回原告之訴願，其
    自辯之目的甚明，況且被告既非無端主動對第三人發表答辯書之內容，而係經原
    告訴願後，始被動提出答辯，足見被告心意之初動應非加惡害於原告名譽，而係
    本於自辯目的善意發表一己之意見與判斷，是被告之自辯行為並無違法性或可責
    性可言，自無需負侵害名譽之損害賠償責任。
五、從而，原告本於侵權行為之法律關係請求被告賠償慰撫金及利息，並無理由，不
    應准許。
六、因本案事證已臻明確，兩造其餘主張陳述及所提之證據，均毋庸再予審酌，附此
    敘明。
中　　　華　　　民　　　國　　九十一　　年　　　六　　　月　　 二十　 　日
~B臺灣基隆地方法院基隆簡易庭
~B　　法　　　官　蔡佳玲
右正本證明與原本無異。
對於本件判決如有不服，應於收受送達後廿日內向本院提出上訴書狀，上訴於本院合
議庭，並按他造當事人之人數附具繕本。當事人之上訴，非以判決違背法令為理由不
得為之，上訴狀應記載上訴理由，表明下列各款事項：
（一）原判決所違背之法令及其具體內容。
（二）依訴訟資料可認為原判決有違背法令之具體事實。
中　　　華　　　民　　　國　　九十一　　年　　　六　　　月　　二十四　　日
~B　　法院書記官　陳碧玉
